臺灣臺北地方法院民事判決
110年度重訴字第555號
原      告  玉山商業銀行股份有限公司


法定代理人  黃男州  
訴訟代理人  陳辰諭  
            陳文鋒  
            李美珍  
被      告  泰電電業股份有限公司

法定代理人  宋淑貞  
訴訟代理人  陳德峯律師
上列當事人間請求清償債務事件，本院於民國111年3月22日言詞
辯論終結，判決如下：
    主  文
原告之訴駁回。
訴訟費用由原告負擔。
    事實及理由
壹、程序方面：
　　按訴狀送達後，原告不得將原訴變更或追加他訴，但擴張或
    減縮應受判決事項之聲明者，不在此限，民事訴訟法第255
    條第1項第3款定有明文。查本件原告原起訴聲明第1項請求
    ：被告應給付原告新臺幣（下同）1,488萬元，及自支付命
    令送達被告之日起至清償日止，按週年利率5%計算之利息（
    見本院110年度司促字第8448號卷，下稱司促卷第7頁）；嗣
    於民國110年11月29日言詞辯論期日當庭變更聲明第1項為被
    告應給付原告1,998萬元，及自110年11月30日起至清償日止
    ，按週年利率5%計算之利息（見本院卷第145頁），核屬擴
    張應受判決事項之聲明，揆諸前揭規定，並無不合，應予准
    許。
貳、實體方面：　　　
一、原告起訴主張：訴外人銅鑼金屬股份有限公司（下稱銅鑼公
    司）與伊於106年9月8日簽立授信總約定書，約定銅鑼公司
    得向伊申請借款，授信額度為8,300萬元，嗣於109年8月24
    日銅鑼公司復與伊簽立應收帳款債權讓與擔保合約書、承諾
    書、應收款債權讓與同意/指定書、及授信條件通知暨確認
    書，約定銅鑼公司得向伊申請綜合額度授信2,000萬元，額
    度動用期間自109年8月20日起至110年8月20日止，並將銅鑼
    公司對被告之應收帳款債權讓與伊，以為上開借款之擔保。
　　被告於109年11、12月間陸續向銅鑼公司購買如附表所示之
    銅線，並由銅鑼公司開立如附表所示之發票，金額合計2,66
    4萬8,528元，且持附表所示發票向伊申請借款，並以發票金
    額八成為撥貸金額，同時將上開發票所表彰對被告之應收帳
    款債權讓與伊。而伊前於98年3月5日業以存證信函通知銅鑼
    公司上開債權讓與之情事，復於110年2月23日再次以存證信
    函通知被告上情，並請求被告清償債務，詎被告於110年3月
    5日函覆稱該帳務尚有其他糾葛，無法遽爾償還等語。嗣經
    被告、伊與銅鑼公司三方協調後仍拒絕給付，爰依債權讓與
    及買賣契約之法律關係，提起本件訴訟等語。並聲明：被告
    應給付原告1,998萬元，及自110年11月30日起至清償日止，
    按週年利率5%計算之利息。
二、被告則以：伊並未收受原告於98年3月5日之存證信函，該存
    證信函係寄至桃園市○○區○○路0段000號被告之工廠地址，而
    非被告公司設立地址，且依原告提出之收件回執觀之，該存
    證信函係由已於97年間退休之倉管人員林振昆收訖，伊從未
    看過此信件，亦不知悉該存證信函之內容，該存證信函送達
    既不合法，自難認原告於斯時已為債權讓與通知。又如附表
    所示之發票固經原告加蓋「本發票之債權已轉讓予玉山銀行
    ，特依民法第297條第1項規定通知貴公司，請於貨款到期後
    ，逕付玉山銀行新竹分行，戶名：銅鑼金屬股份有限公司..
    ...」等字樣，惟銅鑼公司開立予伊之附表所示發票上並未
    加蓋上開文字，故伊並不知悉銅鑼公司債權讓與之情事。至
    原告固於110年2月23日以存證信函通知銅鑼公司債權讓與之
    情事，並請求伊清償債務，然伊早於附表所示之時間清償系
    爭4筆貨款，自無再向原告清償之義務等語置辯。並聲明：
    原告之訴駁回。
三、查原告主張銅鑼公司與其於106年9月8日簽立授信總約定書
    ，約定銅鑼公司得向其申請借款，授信額度為8,300萬元；
    於109年8月24日銅鑼公司復與原告簽立應收帳款債權讓與擔
    保合約書、承諾書、應收款債權讓與同意/指定書、及授信
    條件通知暨確認書，約定銅鑼公司得向伊申請綜合額度授信
    2,000萬元，額度動用期間自109年8月20日起至110年8月20
    日止，並將銅鑼公司對被告之應收帳款債權讓與原告，以為
    借款之擔保。被告於109年11、12月間陸續向銅鑼公司購買
    如附表所示之銅線，並由銅鑼公司開立如附表所示之發票，
    金額合計2,664萬8,528元。另原告於110年2月23日以存證信
    函通知被告上開債權讓與事宜，並請求被告清償債務，被告
    於同日收受後，於110年3月5日函覆稱該帳務尚有其他糾葛
    ，無法遽爾償還等情，業據提出授信總約定書、應收帳款債
    權讓與擔保合約書、應收款債權讓與同意/指定書、承諾書
    及授信條件通知暨確認書、統一發票及出貨單、新竹東門郵
    局000023號及臺北北門郵局000625號存證信函等件為證（見
    110年度司促字第8448號卷第13-28頁、本院卷第153-176頁
    ），且為被告所不爭執（見本院卷61頁、第125-127頁、第2
    39-242頁），自堪信原告上開主張為真實。又被告抗辯如附
    表所示發票之應收帳款其已於附表所示之時間向銅鑼公司為
    清償乙節，為原告所不爭執（見本院卷第235頁、第249頁）
    ，亦堪以信為真實。 
四、原告另主張其於98年3月5日即以存證信函通知被告上開債權
    讓與之事實乙節，則為被告所否認，並以前揭情詞置辯，是
    本件之爭點厥為：被告於附表所示之時間向銅鑼公司所為清
    償是否得對抗原告？茲述析如下：　
  ㈠按債權之讓與，非經讓與人或受讓人通知債務人，對於債務
    人不生效力。但法律另有規定者，不在此限。民法第297條
    第1項定有明文。是債權之讓與，在當事人間，於契約完成
    時即生效力，無須通知於債務人。然債務人究未知有債權讓
    與之事，為保護債務人之利益起見，故使讓與人或受讓人負
    通知之義務。在未通知以前，其讓與行為僅當事人間發生效
    力，對於債務人不生效力。是原告主張其於98年3月5日將銅
    鑼公司應收帳款債讓與事宜通知被告乙節，既為被告所否認
    ，自應由其就此利己事實，負舉證責任。
  ㈡查原告主張其於98年3月5日將銅鑼公司應收帳款債讓與事宜 
    通知被告等情，固據提出新竹武昌街郵局322號存證信函暨
    收件回執各1件為憑（見本院卷第49-51頁），並於存證信函
    中載明：「為帳款管理之需要，本行已與銅鑼公司達成應收
    帳款債權讓與通知之合意，特依民法第297條第1項規定通知
    貴公司，自讓與人民國98年3月1日交貨發票之日起，至本行
    通知貴公司終止應收帳款讓與之書面文件送達貴公司之日止
    ，於上開期間內，讓與人對貴公司之應收帳款債權（含過去
    、現在及將來）全數讓與本行..」等語，惟被告否認有收受
    上開通知書，且審酌原告所提出之收件回執，上開存證信函
    之寄送地址為桃園縣○○鎮○○路0段000號，與被告之設立地址
    為臺北市○○區○○路00號8樓，已有未合，且信函上記載之收
    件人為「林振坤」，亦非被告公司之法定代理人，難認上開
    通知書已於98年3月5日送達予被告。又原告於110年2月23日
    以存證信函通知被告系爭債權讓與事宜，並請求被告清償債
    務乙節，為兩造所不爭執，已如前述，自應認被告於110年2
    月23日收受上開通知時，始對其生債權讓與之效力。
  ㈢原告另主張如附表所示之統一發票4紙，其上均蓋有「本發票
    之債權已轉讓予玉山銀行，特依民法第297條第1項規定通知
    貴公司，請於貨款到期後，逕付玉山銀行新竹分行，戶名：
    銅鑼金屬股份有限公司.....」等字樣（下稱系爭字樣），
    被告應於收受發票時即已知悉有債權讓與之事實等情，固有
    上開統一發票（第二聯扣抵聯）附卷可稽，然被告則否認所
    收受之統一發票有記載上開文字，並提出附表所示統一發票
    之第三聯收執聯為憑（見本院卷第195-199頁），觀之上開
    統一發票收執聯上並無系爭字樣之記載，且證人梁淑貞即銅
    鑼公司會計到庭證稱： 伊知道有持發票向原告融資，至於
    債權讓與之事伊不清楚。發票上面系爭字樣之印文不是伊蓋
    的，應該是老闆蓋的，是否三聯都會蓋伊不確定等語（見本
    院卷第233頁），即難以證明銅鑼公司有交付蓋有系爭字樣
    印文之統一發票予被告。是原告主張銅鑼公司於交付被告統
    一發票時，被告應已知悉債權讓與之事實云云，委無可採。
    從而，本件亦難認銅鑼公司有將債權讓與通知被告之情事。
     
  ㈣次按債權讓與，債務人於受通知時所得對抗讓與人之事由，
    皆得以之對抗受讓人。民法第299 條第1 項定有明文。所謂
    得對抗之事由，不以狹義之抗辯權為限，而應包括足以阻止
    或排斥債權之成立、存續或行使之事由在內。蓋債權之讓與
    ，在債務人既不得拒絕，自不宜因債權讓與之結果，而使債
    務人陷於不利之地位（最高法院52年臺上字第1085號判決意
    旨參照）。準此，銅鑼公司雖將上開債權讓與原告，然被告
    仍得以其對抗銅鑼公司之事由對抗原告，要無疑義。查，被
    告已於如附表所示之時間向銅鑼公司清償附表所示各筆債務
    ，業經本院認定如前，是故，原告於110年2月23日將上開債
    權讓與之事實通知被告時，銅鑼公司之系爭銅線價金債權業
    已消滅，揆諸上開說明，被告自得以上開事由對抗原告。從
    而，原告請求被告給付1,998萬元本息，洵非有理，不應准
    許。
五、綜上所述，被告已於收受債權讓與通知前給付銅鑼公司如附
    表所示之價金，系爭價金債務業因清償而消滅，且被告得以
    此事由對抗原告。因而，原告依買賣及債權讓與之法律關係
    ，請求被告給付1,998萬元及其法定遲延利息，為無理由，
    應予駁回。
六、本件事證已臻明確，兩造其餘攻擊防禦方法及所提之證據，
    經本院審酌後認與結果不生影響，爰不一一論述，附此敘明
    。 　　
七、訴訟費用負擔之依據：民事訴訟法第78條。　　
中　　華　　民　　國　　111 　年　　3 　　月　  31　　日
                  民事第一庭  法　官　吳佳薇
以上正本係照原本作成。
如對本判決上訴，須於判決送達後20日內向本院提出上訴狀。如
委任律師提起上訴者，應一併繳納上訴審裁判費。
中　　華　　民　　國　　111 　年　　3 　　月　  31  　日
                              書記官　陳弘毅　　　　　　　　　
附表　　　　　　　　　　　　　　　　
編號 品名 發票日期 （民國） 稅後金額 （新臺幣） 匯款日 （民國） 被告匯款金額 （新臺幣） 1 銅線 109年11月26日 648萬9,000元 109年11月24日 648萬9,000元（與另2筆貨款合計匯款1,080萬3,945元） 2 銅線 109年12月14日 779萬5,778元 109年12月22日 779萬5,738元 3 銅線 109年12月21日 619萬5,000元 109年12月18日 619萬4,965元 4 銅線 109年12月31日 616萬8,750元 109年12月30日 616萬8,715元